臺灣苗栗地方法院刑事判決　　　　　　　　　　　　　九十一年度交易字第三六號
　　公　訴　人　臺灣苗栗地方法院檢察署檢察官
　　被　　　告　丁○○
右列被告因過失傷害案件，經檢察官聲請以簡易判決處刑（九十年度偵字第三三七號
），嗣經本院苗栗簡易庭認不宜以簡易判決處刑，改依通常程序審理，本院判決如左
：
    主  文
丁○○因過失傷害人，處有期徒刑貳月，如易科罰金，以參佰元折算壹日。
    事  實
一、丁○○原有之駕駛執照因故遭吊銷後，即未再考取駕駛執照，其明知無駕駛執照
    不得開車，竟仍於民國八十九年九月六日六時許，駕駛車牌號碼ＡＱ—六五二三
    號自用小客車，沿苗栗縣通霄鎮○○路由西往東方向行駛，途經平新路與同鎮○○○路路口，本欲左轉平新一路惟尚未左轉時，理應注意車輛行駛時，駕駛人應
    注意車前狀況，並隨時採取必要之安全措施，而依當時情形，為日間自然光線、
    乾燥柏油路面、無缺陷及障礙、視距良好，並無不能注意之情形，竟疏於注意及
    此，適有甲○○騎乘車牌號碼ＩＪＥ—九二六號重型機車後載乙○○○，沿上開
    平新一路由南往北方向行駛，亦疏未注意左轉彎時，應行至交叉路口中心處左轉
    ，並不得占用來車道搶先左轉，竟於平新一路左轉平新路時，搶先左轉，而丁○○見該機車提前左轉，本應煞停或向右閃避，惟竟未採取該必要之安全措施，反
    而向左閃避，致直接撞及甲○○所騎乘上述機車後座之乙○○○左腿關節，使甲○○及乙○○○人車倒地後，造成乙○○○受有左側脛骨與腓骨開放性骨折併神
    經損傷、左側股動脈與股靜脈斷裂等傷害。丁○○於車禍發生後，於其犯罪被發
    覺前，向前往現場處理之員警自首而接受裁判。
二、案經乙○○○委由甲○○訴由苗栗縣警察局通霄分局報告偵辦。
    理  由
一、訊據被告丁○○對於右揭過失傷害之事實供承不諱，核與告訴人乙○○○所指訴
    ，證人甲○○所證述之情節相符，復有道路交通事故調查報告表一份、現場及車
    損相片六幀、告訴人乙○○○之診斷證明書一份在卷為憑。而被告之駕照於七十
    九年五月八日至八十年五月七日受吊銷處分一年，其後並未再考取駕照等情，除
    據被告坦承外，亦據本院函查交通部公路局新竹區監理所苗栗監理站屬實，有該
    站九十一年三月六日九一竹監苗字第九一○一六六三號函附卷可稽。按汽車駕駛
    執照為駕駛汽車之許可憑證，道路交通安全規則第五十條第一項定有明文，無駕
    駛執照自不得駕駛汽車。且汽車行駛時，駕駛人應注意車前狀況，並隨時採取必
    要之安全措施，上開規則第九十四條第三項亦定有明文。被告身為駕駛人，對於
    上揭規定自應注意並遵守，且依卷附之道路交通事故調查報告表所載，本件肇事
    時為晴天、日間自然光線、路面乾燥、無缺陷、亦無障礙物，視距良好，並無不
    能注意之情事，詎其仍疏未注意，採取必要之安全措施而肇事，可見被告於本件
    車禍確有違反上述交通安全規則至明，且本件經送請鑑定結果，亦認「甲○○駕
    駛重機車提前左轉為肇事主因，丁○○駕駛自小客車閃避不當為肇事次因」，有
    臺灣省竹苗區車輛行車事故鑑定委員會鑑定意見書一份在卷可參，是被告有上開
    過失行為，至為明確。又告訴人之使用人甲○○雖對本件車禍之發生亦有過失，
    惟揆諸前揭道路交通管理處罰條例等規定，各該原因之存在並不影響被告對本件
    肇事確有過失之認定；且告訴人乙○○○係因被告之過失行為而受傷，其因果關
    係至為明確，本件事證明確，被告犯行洵堪認定。至檢察官聲請簡易判決處刑書
    雖認被告於案發時係跨越車道行駛，惟此為被告所堅決否認，且本件係因被告向
    左閃避不當所造成，業如前認定，故檢察官認被告係跨越車道行駛一節尚有誤會
    ，併此敘明。
二、核被告所為，係犯刑法第二百八十四條第一項前段之過失傷害罪。被告無照駕車
    ，因而致人受傷，依法應負刑事責任，爰依道路交通管理處罰條例第八十六條第
    一項就過失傷害罪部分加重其刑。被告於肇車後，於警員到場處理事故時，向警
    員自首坦承肇事，業經現場處理警員丙○○證述無誤，為對於未發覺之罪自首而
    受裁判，應依法減輕其刑，並應依刑法第七十一條之規定，先加後減。爰審酌被
    告之過失程度、所生之危害、犯罪後雖坦承犯行且與告訴人達成調解，惟迄今仍
    未完全給付調解金額予告訴人等一切情狀，量處如主文所示之刑，並諭知易科罰
    金之折算標準，以資懲儆。又本件雖經被告與告訴人達成調解，並經本院核定，
    有苗栗縣通霄鎮調解委員會八十九年刑調字第四十七號調解書一份在卷可稽，惟
    依該調解內容第三點所示：「當事人願放棄法律上其餘主張或請求。」，經本院
    訊問調解時告訴人之代理人即乙○○○之子莊超民結果，係指被告如未將賠償之
    金額給付時，告訴人仍要告訴刑事的部分，業據莊超民陳述明確，顯與鄉鎮市調
    解條例第二十五條第二項：「刑事事件於偵查中或第一審法院辯論終結前，調解
    成立，經法院核定，並經當事人同意撤回者，視為於調解成立時撤回告訴或自訴
    。」之要件不合，故本院仍應實體審理；另被告行為後，刑法第四十一條雖已於
    九十年一月四日修正，並於同年一月十日經總統公布施行，惟此係關於執行之事
    項，與罪刑之輕重無涉，自應尊重制定新法之精神，一律適用新法，不生新舊法
    比較之問題（參照最高法院二十九年度上字第五二五號判例、臺灣高等法院暨所
    屬法院九十年度法律座談會第二號提案結論），均附此敘明。
據上論斷，應依刑事訴訟法第四百五十二條、第二百九十九條第一項前段，刑法第二
百八十四條第一項前段、第六十二條前段、修正後第四十一條第一項前段，道路交通
管理處罰條例第八十六條第一項，罰金罰鍰提高標準條例第一條前段、第二條，判決
如主文。
本案經檢察官張文傑到庭執行職務
中      華      民      國    九十一    年      十      月      八日
                                臺灣苗栗地方法院交通法庭
                                        法  官  黃 建 都
右正本證明與原本無異
如不服本判決，應於判決送達後十日內向本院提出上訴狀（應附繕本），上訴於臺灣
高等法院臺中分院。
                                        書記官  黃 士 益
中      華      民      國    九十一    年      十      月      八      日
附錄論罪科刑法條：
刑法第二百八十四條第一項
因過失傷害人者，處六月以下有期徒刑、拘役或五百元以下罰金，致重傷者，處一年
以下有期徒刑、拘役或五百元以下罰金。
